臺灣臺南地方法院民事裁定　九十三年度小上字第三六號
　　上　訴　人　乙○○
　　被上訴人　　甲○○
右當事人間請求返還不當得利事件，上訴人對於中華民國九十三年八月十九日本院台
南簡易庭九十三年度南小字第一四八八號第一審判決提起上訴，本院裁定如左：
    主　　　文
上訴駁回。
第二審訴訟費用由上訴人負擔。
    理      由
一、按關於請求給付金錢或其他代替物或有價證券之訴訟，其標的金額或價額在新台
    幣十萬元以下者，適用小額程序；對於小額程序之第一審裁判之上訴或抗告，非
    以其違背法令為理由，不得為之；再上訴狀內應記載上訴理由，表明下列各款事
    項：一原判決所違背之法令及具體內容。二依訴訟資料可認為原判決有違背法令
    之具體事實，民事訴訟法第四百三十六條之八第一項、同條之二十四第二項、同
    條之二十五分別定有明文。又依同法第四百三十六條之三十二準用同法第四百六
    十八條、第四百六十九條第一款至第五款之規定，判決不適用法規或適用不當者
    ，為違背法令，而判決有同法第四百六十九條第一款至第五款之各款事由者，為
    當然違背法令。是當事人對於小額程序之第一審判決提起上訴，如依民事訴訟法
    第四百六十八條規定，以第一審判決有不適用法規或適用法規不當為理由時，其
    上訴狀或理由書應有具體之指摘，並揭示該法規之條項或其內容，若係成文法以
    外之法則，應揭示該法則之旨趣，倘為司法院解釋或最高法院之判例，則應揭示
    該判解之字號或其內容，如以民事訴訟法第四百六十九條第一款至第五款所列情
    形為理由時，其上訴狀或理由書，應揭示合於該條款之事實，上訴狀或理由書如
    未依此項方法表明，或其所表明者，顯與上開法條規定之情形不相合時，即難認
    為已對第一審判決之違背法令有具體之指摘，其上訴自難認為合法。
二、本件被上訴人於原審起訴請求之訴訟標的金額為新台幣（下同）十萬元，應適用
    民事訴訟法所規定之小額訴訟程序，合先說明。上訴人於法定期間內提起上訴，
    其上訴意旨略以：「上訴人並無被上訴人之強盜行為。本案請求權已罹消滅時效
    ，上訴人得拒絕給付。被上訴人之債權轉讓人陳秋月為會計，領薪資遭搶，並非
    該薪資之所有權人，並無損害，有損害者為公司。」等語。
三、經查：
    (一)原判決認定上訴人與不詳姓名成年男子，於民國（下同）八十五年九月十九日
      下午二時許，在台南市○○路○段一二一號前，共同對訴外人陳秋月實施強盜
      行為，強取陳秋月甫領得之薪資三十二萬元，業經調取台灣高等法院台南分院
      八十八年度上更(二)字第二五七號刑事歷審案卷核閱屬實，上訴人空言否認強盜
      行為，就原審取捨證據、認定事實有何違背證據法則、經驗法則情事，未為具
      體指摘，顯非合法。
    (二)按無法律上之原因而受利益，致他人受損害者，應返還其利益。因侵權行為所
      生之損害賠償請求權，自請求權人知有損害及賠償義務人時起，二年間不行使
      而消滅，自有侵權行為時起，逾十年者亦同。損害賠償之義務人，因侵權行為
      受利益，致被害人受損害者，於前項時效完成後，仍應依關於不當得利之規定
      ，返還其所受之利益於被害人。民法第一百七十九條前段、第一百九十七條分
      別定有明文。被上訴人對於上訴人之侵權行為損害賠償請求權固已罹於二年之
      消滅時效，惟被上訴人於原審係本於不當得利返還請求權，請求上訴人返還因
      上開強盜侵權行為所受之利益十萬元，並未罹於不當得利返還請求權之消滅時
      效，原審爰引民法第一百九十七條之規定據為被上訴人勝訴判決，核無不當，
      上訴人仍爰引其於原審時之攻擊防禦方法作為上訴理由，對於原審判決有何違
      背法令情事，未為具體指摘，難認合法。
    (三)又占有人其占有被侵奪者，得請求返還其占有物，占有被妨害者，得請求除去
      其妨害，占有有被妨害之虞者，得請求防止其妨害，亦為民法第九百六十二條
      所明定。本件訴外人陳秋月為被上訴人之受僱人，擔任會計，於華南商業銀行
      南都分行自被上訴人甲○○帳戶領取員工薪資三十二萬元後，為上訴人與不詳
      姓名成年男子共同強盜該三十二萬元現款得手，則陳秋月本於受僱關係，原對
      所持有之該三十二萬元現款有事實上之管領力，此項財產上之利益因上訴人之
      強盜行為而喪失，難謂無損害，上訴人則因強盜行為而獲取該三十二萬元之不
      法利益，從而陳秋月本於占有之不當得利返還請求權，請求上訴人返還占有物
      ，自屬於法有據，上訴人空言陳秋月僅為會計，非該薪資之所有權人，並無損
      害云云，尚有誤解。陳秋月於九十三年二月十日將其占有物返還請求權讓與被
      上訴人甲○○，併將此項債權讓與之事實記載於支付命令聲請狀繕本，於九十
      三年五月二十一日送達上訴人，對上訴人已生債權讓與通知之效力，原審依被
      上訴人之聲明，判命上訴人應給付被上訴人十萬元及自支付命令聲請狀繕本送
      達翌日即九十三年五月二十二日起至清償日止，按年息百分之五計算之利息，
      其取捨證據、認定事實並無違誤。又縱依上訴人所述陳秋月非上開薪資之所有
      權人，惟陳秋月受被上訴人指示自被上訴人帳戶領出薪資後，遭上訴人強盜取
      得，同時亦致被上訴人受有喪失該三十二萬元現款所有權之損害，被上訴人於
      侵權行為損害賠償請求權罹於消滅時效後，本於不當得利之法律關係，請求上
      訴人返還該不當利益，亦屬於法有據，準此，就原審判決結果而言，並無不同
      。
三、綜上所述，本件上訴理由僅空言指摘原審判決所認定之事實，對於原審判決取捨
    證據、認定事實有何違背證據法則、經驗法則，未為具體指摘，亦未說明原判決
    有何不適用法規、適用法規不當，或有民事訴訟法第四百六十九條第一款至第五
    款所列違背法令之情形，揆諸首揭說明，上訴人之上訴難認合法，應予駁回。
四、據上論結，本件上訴為不合法，依民事訴訟法第四百三十六條之三十二第二項、
    第四百四十四條第一項前段、第九十五條、第七十八條，裁定如主文。
中　　　華　　　民　　　國　　九十三　　年　　　十　　　月　　 十八　　 日
                                    臺灣臺南地方法院民事第一庭
~B審判長法官  李文賢
~B法　　　官　蔡雅惠
~B法　　　官　林逸梅
右為正本係照原本作成
本件不得抗告。
中　　　華　　　民　　　國　　九十三　　年　　　十　　　月　　二十二　　日
~B法院書記官　孫鈴堯
